【裁判字號】    89,台上,7899
【裁判日期】    891222
【裁判案由】    違反毒品危害防制條例
【裁判全文】
最高法院刑事判決                              八十九年度台上字第七八九九號
    上  訴  人  甲○○
右上訴人因違反毒品危害防制條例案件，不服台灣高等法院中華民國八十九年十月二
十日第二審更審判決（八十九年度上更(一)字第七八五號，起訴案號：台灣板橋地方法
院檢察署八十八年度偵字第一五八四號、第一七八八號、第四二一一號、八十八年度
偵緝字第三六六號），提起上訴，本院判決如左：
    主  文
原判決撤銷，發回台灣高等法院。
    理  由
本件原判決認定上訴人甲○○曾因違反麻醉藥品管理條例案件，經法院判處有期徒刑
三月確定，於民國八十六年四月二十六日易科罰金執行完畢。竟意圖營利，基於販賣
第一級毒品海洛因之概括犯意，於八十七年十一月初起至同年十二月間某日止，以其
所有0000000000號呼叫器聯絡之方式，在台北縣新莊市○○路、復興路路
口便利商店附近，以每包海洛因新台幣（下同）二千元之價格，連續販賣海洛因與林
哲源三次。於八十八年一月七日晚上十時二十分許，林哲源配合警方人員以上訴人使
用之0000000000號呼叫器與上訴人聯絡購買二千元海洛因，上訴人遂將其
以一萬五千元購買自綽號「長腳」，經其施用剩餘（施用部分已經判處罪刑確定）取
出其中部分加以分裝之海洛因一小包（密封袋包，淨重○點○二公克小包、袋重○點
○五公克），攜至台北縣板橋市○○路○段一三四號三樓林哲源住處準備交易時，為
警當場查獲，而未得逞，並自上訴人上衣口袋扣得其所有上述供販賣之海洛因一小包
（密封袋包，淨重○點○二公克、袋重○點○五公克）及上開呼叫器一只等情。因將
第一審關於販賣第一級毒品部分之判決撤銷（其餘連續施用第一級毒品及連續施用第
二級毒品、連續轉讓第二級毒品與竊盜部分，均經判決論處罪刑確定），改判仍論處
上訴人連續販賣第一級毒品，累犯罪刑（處有期徒刑七年六月），固非無見。
惟查：(一)、有罪之判決書，其認定犯罪事實所憑之證據，及理由之述，前後必須互
相一致，否則即有判決理由矛盾之違法，自足構成撤銷之原因。原判決於理由欄一－
(四)內，已依本院前次發回意旨，說明0000000000號行動電話，業經查證與
上訴人無關，八十八年一月七日為警查獲時，林哲源亦非使用該000000000
0號行動電話與上訴人聯絡，上訴人在警訊中關於使用此一行動電話之自白及證人林
哲源指證使用該行動電話與上訴人聯絡購買海洛因之供述，均有瑕疵。然於理由欄一
－(一)及(二)內，猶援引上訴人在警訊中供認：「八十八年一月七日二十時三十分左右，
林哲源打我所使用之行動電話0000000000號，要向我購買海洛因毒品二千
元」之自白，及證人林哲源在警訊及第一審審理中所供：「向綽號阿宏之男子購買海
洛因，時間是八十七年十一月初至十二月初，打阿宏電話0000000000、0
000000000號（呼叫器）聯絡」，「是向本案被告甲○○買海洛因，是打行
動電話聯絡，有時打呼叫器，就是警局所供那二個號碼」之證言，為認定上訴人有本
件犯行所憑之證據。前後記載之理由殊不相適合，已有判決理由矛盾之當然違背法令
。(二)、按犯毒品危害防制條例第十條第一項之施用第一級毒品罪，供出毒品來源，因
而破獲者，依同條例第十七條之規定，得減輕其刑；故此等供出毒品來源而不利於其
他被告之供述證據，是否僅係希冀獲得寬減其刑而故為不實之來源供述，要非無疑，
自須其供述無瑕疵可指，且應調查其他補強證據足以擔保其供述之真實性，始得採為
其他被告犯罪事實認定之依據。本件原判決於事實欄記載林哲源於八十八年一月七日
晚上，配合警方人員以上訴人使用之呼叫器與上訴人聯絡購買二千元之海洛因，上訴
人遂一小包海洛因至林哲源住處準備交易時，為警當場查獲。林哲源於警訊中，供
認其有吸食海洛因之習慣，要提供毒品之來源線索（偵查卷第九頁）。而上訴人於警
訊時，僅供承有於八十八年一月七日晚上一小包海洛因至林哲源住處販賣未遂之情
事，經警詢以：「林哲源……指證稱你曾於八十七年十一月初至十二初共約三、四次
，在新莊市○○路、復興路口的便利商店，以每小包海洛因售價二千元賣給林哲源，
是否屬實﹖」，上訴人答稱：「沒有，我沒有賣毒品給林哲源，今日是他向我調海洛
因，我才會賣給他的。」（偵查卷第四頁），亦即上訴人始終否認於八十七年十一月
初至十二間有連續販賣海洛因予林哲源之犯行。原判決認定上訴人有此部分連續三次
，在新莊市○○路、復興路口便利商店附近，以每包海洛因二千元價格販賣予林哲源
，無非僅以林哲源在警訊及第一審審理中之供述，為唯一之憑證，至證人即承辦警員
陳陸通、卜哲文之供述，祗係聽聞於林哲源，查扣之海洛因一小包，僅足以證明上訴
人於八十八年一月七日晚上有持該小包海洛因，至林哲源住處販賣未遂之事實，尚不
足以證明上訴人於前此，有連續三次販賣海洛因予林哲源之情事。況林哲源於警訊中
供稱：「我是向一名綽號阿宏男子購買（海洛因），時間是於八十七年十一月初至十
二月初，打阿宏的電話0000000000、0000000000號，聯絡後，
阿宏會叫我至新莊市○○路與復興路交叉口的便利商店後，再打他的行動電話後，約
十至二十分鐘左右，他就會開車至該處，將海洛因賣給我，我向他買了三至四次，每
次都是一小包二千元」（偵查卷第九頁反面、第十頁）；第一審於八十八年十一月二
日審理時，經訊問林哲源：「警訊時供稱海洛因向綽號阿宏所買﹖」答稱：「是的，
是本案被告甲○○，打他行動電話買的，有時打他呼叫器，就是警局所供那二個號碼
，向他買過二次，最後一次是警察叫我約他出來的，在八十八年一月七日晚上八時半
左右，第一次是在八十八年一月初向他買的，約在新莊市○○路、復興路交叉口便利
商店時，再打給他出來交給我，地點是之前電話中約的。」、「第一次一千元，第二
次警察要我向他買二千元，第二次約在我家，他一到警察就捉住他。」再訊之：「警
局時，供稱向他買過三、四次﹖」答稱：「沒那麼多，只買過一次，另一次是警察要
我約的。」（一審卷第七十八頁）；原審於八十九年八月二十一日調查時，訊問林哲
源：「一月七日晚上打電話給甲○○何事﹖」答稱：「警察去我家，叫我交出一個人
，不然要移送我，我想到勒戒時，和甲○○同房，他說他有吸海洛因，我騙他我人不
舒服，叫他能不能拿給我吸一下，我沒有說二千元，他也沒有問，當天是打呼叫器，
留我家的電話，他再回電給我。」再問：「以前說向甲○○買過三、四次海洛因﹖」
答稱：「是警察叫我依照筆錄記載講的，我怕他們移送我，不得不這樣說。」、「因
為之前都是那樣講，這次覺得害他被判刑，應該講實話。」（原審上更一卷第五十八
頁、第五十九頁），前後供述顯有齟齬。原審本次更審，並未依本院前次發回意旨，
究明林哲源前後供述歧異之瑕疵，復未調查有何補強證據可資證明林哲源不利於上訴
人之供述確與事實相符，仍僅以林哲源片面且有瑕疵之供述為其論據，遽行判決，致
原有違法瑕疵依然存在。上訴意旨，執以指摘原判決不當，為有理由，應認仍有發回
更審之原因。
據上論結，應依刑事訴訟法第三百九十七條、第四百零一條，判決如主文。
中      華      民      國    八十九    年     十二     月    二十二    日
                              最高法院刑事第一庭
                                  審判長法官  施  文  仁
                                        法官  張  淳  淙
                                        法官  林  永  茂
                                        法官  蔡  清  遊
                                        法官  黃  一  鑫
      右正本證明與原本無異
                                              書  記  官
中      華      民      國    八十九    年     十二     月    二十八    日


司法院資訊處製作；財團法人民間司法改革基金會備份。
